【裁判字號】    99,監宣,257
【裁判日期】    991227
【裁判案由】    監護宣告
【裁判全文】
臺灣臺南地方法院民事裁定             99年度監宣字第257號
聲  請  人  何宗岳
上列聲請人聲請對賴櫻梅為監護宣告事件，本院裁定如下：
    主    文
宣告賴櫻梅（女，民國○○年○月○日生，身分證統一編號：Ｚ00000
0000號，住臺南市○區○○里○鄰○○路○段179巷16弄7號）為受
監護宣告之人。
選定聲請人何宗岳（民國○○年○月○○日生，身分證統一編號：Ｚ00
0000000號，住臺南市○區○○里○鄰○○路○段179巷16弄7號）
為受監護宣告之人賴櫻梅之監護人。
指定何崇源（民國○○年○○月○日生，身分證統一編號：Ｚ00000000
0號，住臺北市○○區○○里○鄰○○○路96巷7弄9號3樓）為會
同開具財產清冊之人。
聲請程序費用由受監護宣告之人賴櫻梅負擔。
    理    由
一、按對於因精神障礙或其他心智缺陷，致不能為意思表示或受
    意思表示，或不能辨識其意思表示之效果者，法院得因本人
    、配偶、四親等內之親屬、最近一年有同居事實之其他親屬
    、檢察官、主管機關或社會福利機構之聲請，為監護之宣告
    ，民法第14條第1項定有明文。次按受監護宣告之人應置監
    護人。法院為監護之宣告時，應依職權就配偶、四親等內之
    親屬、最近一年有同居事實之其他親屬、主管機關、社會福
    利機構或其他適當之人選定一人或數人為監護人，並同時指
    定會同開具財產清冊之人，民法第1110條、第1111條第1項
    亦定有明文。
二、本件聲請意旨略以：聲請人為賴櫻梅（女，民國22年9月1日
    生，身分證統一編號：Ｚ000000000號，住臺南市○區○○里
    ○鄰○○路3段179巷16弄7號）所生之次子，賴櫻梅於99年1
    月27日因在家跌倒撞到頭部受有傷害，已不能為意思表示或
    受意思表示，或不能辨識其意思表示之效果，且賴櫻梅自受
    傷後，均係由聲請人照顧，聲請人為此爰聲請鈞院對賴櫻梅
    為監護宣告，並選定聲請人為賴櫻梅之監護人，及指定賴櫻
    梅所生之長子何崇源為會同開具財產清冊之人等語。
三、經查：
  （一）聲請人係賴櫻梅之兒子，有戶籍謄本1件為證，揆諸上
        開規定，本件聲請人聲請對賴櫻梅為監護之宣告，自屬
        有據。
  （二）又聲請人主張賴櫻梅因跌倒撞到頭部，致頭部受有傷害
        ，已不能為意思表示或受意思表示，或不能辨識其意思
        表示之效果之事實，業據聲請人提出賴櫻梅之能力概述
        表1件、國立成功大學醫學院附設醫院診斷證明書1件為
        證，且本院於99年12月21日在鑑定人財團法人臺灣省私
        立台南仁愛之家附設精神療養院醫師施仁雄面前訊問賴
        櫻梅，賴櫻梅對問話無法回答，又鑑定醫師對賴櫻梅為
        精神鑑定結果認：「一般醫學檢查：個案意識呈呆僵狀
        態，對問話無法回答，必須靠他人協助下可進食、以鼻
        胃管幫忙進食，四肢變形無力，無法自我行動，大小便
        及個人衛生須他人完全協助。精神檢查方面：個案的注
        意力、判斷能力、對人、時、地的定向感、記憶能力、
        計算能力及抽象思考能力均有明顯缺失。並有因心智缺
        陷，致不能為意思表示或受意思表示，亦不能辨識其意
        思表示之效果者。鑑定判定：基於受鑑定人有腦病變致
        不能為意思表示或受意思表示，不能辨識其意思表示之
        效果，且接受治療後回復可能性甚低，因而不能管理自
        己財產，可為監護宣告。」等語，有本院99年12月21日
        監護宣告訊問筆錄1件在卷可憑，是聲請人聲請對賴櫻
        梅為監護宣告為有理由，應予准許。
四、次查，受監護宣告人賴櫻梅之配偶何玉龍已死亡，賴櫻梅之
    長子何崇源、次子即聲請人何宗岳、長女何璧珊、次女何璧
    聯、三女何宜純均同意由聲請人擔任賴櫻梅之監護人、由何
    崇源擔任會同開具財產清冊之人等情，業經聲請人陳明在卷
    可按，並有戶籍謄本5件、除戶謄本1件、親屬團體會議紀錄
    1件、同意書1件附卷可憑，堪予認定。本院審酌聲請人係受
    監護宣告人賴櫻梅之子，與賴櫻梅關係最為親近，且賴櫻梅
    與聲請人同住，由聲請人負責照顧，聲請人有意願擔任賴櫻
    梅之監護人，賴櫻梅之其他子女亦均同意由聲請人擔任賴櫻
    梅之監護人，因認由聲請人擔任賴櫻梅之監護人，最能符合
    賴櫻梅之最佳利益，為此爰選定聲請人為受監護宣告人賴櫻
    梅之監護人；又何崇源係受監護宣告人賴櫻梅之長子，衡情
    何崇源應會本於受監護宣告之人賴櫻梅之最佳利益，與監護
    人共同開具財產清冊，且何崇源亦願意擔任會同開具財產清
    冊之人，是爰指定何崇源為會同開具財產清冊之人，以利監
    護事宜之執行。
五、依民事訴訟法第608條第1項，裁定如主文。
中    華    民    國    99    年    12    月    27    日
                   家事法庭   法  官  葉惠玲
以上正本係照原本作成。
如不服本裁定關於選定監護人及指定會同開具財產清冊之人等部
分，應於送達後十日內向本院提出抗告狀，並繳納抗告費新臺幣
1,000元；其餘關於宣告監護之部分，不得抗告。
中    華    民    國    99    年    12    月    27    日
                              書記官  謝麗首

司法院資訊處製作；財團法人民間司法改革基金會備份。
